【裁判字號】    90,台非,95
【裁判日期】    900323
【裁判案由】    妨害自由
【裁判全文】
最高法院刑事判決                                    九十年度台非字第九五號
    上訴人  最高法院檢察署檢察總長
    被  告  甲○○
右上訴人因被告妨害自由案件，對於臺灣板橋地方法院中華民國八十九年十月三日第
一審確定判決（八十九年度易字第四八九號，起訴案號：臺灣板橋地方法院檢察署八
十八年度偵字第一○一四七號），認為部分違法，提起非常上訴，本院判決如左：
    主  文
原判決關於宣告緩刑違背法令部分撤銷。
    理  由
非常上訴理由稱：「按刑法第七十四條規定得宣告緩刑者，以未曾受有期徒刑以上刑
之宣告，或前受有期徒刑以上刑之宣告，執行完畢或赦免後，五年以內未曾受有期徒
刑以上刑之宣告為要件。本件被告曾因違反毒品危害防制條例案件，經臺灣板橋地方
法院以八十九年度板簡字第四九五號判決判處有期徒刑五月，並於八十五年五月一日
確定，此有該案件之卷宗可稽，原審卷所附之臺灣高等法院檢察署刑案紀錄簡覆表，
已記載被告因毒品危害防制條例案件，經臺灣板橋地方法院檢察署八十九年毒偵字第
二三四號偵查，該案之偵結及其後之判決情形攸關本件被告是否合於宣告緩刑條件，
自屬應於審判期日調查之證據，原審未予調查，致未察被告於八十九年五月間曾受有
期徒刑之宣告，應不得再為緩刑之諭知，遽於八十九年十二月二十一日（應為八十九
年十月三日之誤）再為被告緩刑之諭知，自有應調查之證據未予調查，及適用法則不
當之違法，爰依刑事訴訟法第四百四十一條、第四百四十三條提起非常上訴，以資糾
正」等語。
本院按被告受二年以下有期徒刑、拘役或罰金之宣告，認以暫不執行為適當，而得宣
告緩刑者，以該被告前未曾受有期徒刑以上刑之宣告，或前受有期徒刑以上刑之宣告
，執行完畢或赦免後，五年以內未曾受有期徒刑以上刑之宣告為要件，刑法第七十四
條定有明文。而此所謂未曾受有期徒刑以上刑之宣告者，係指凡在後案判決前已經另
受有期徒刑以上刑之宣告確定者，即不合於緩刑之條件，至於前之宣告刑已否執行，
及其犯罪時間之或前或後，在所不問。又刑事訴訟法第三百七十九條第十款所規定之
「依本法應於審判期日調查之證據，而未予調查」，如致適用法令違誤，而顯然於判
決有影響者，該確定判決即屬判決違背法令，應有同法第四百四十七條第一項第一款
規定之適用，業經司法院大法官會議釋字第一八一號解釋在案；倘非常上訴意旨指摘
被告曾因犯罪受有期徒刑以上刑之宣告，有其前科資料或案件可稽，依法不得予以宣
告緩刑，確定判決竟予諭知緩刑為違背法令時，因被告曾否受有期徒刑以上刑之宣告
，乃得否適用刑法第七十四條規定宣告緩刑之前提基礎事實，自具備其調查之必要性
，而屬應於審判期日調查之證據，則不論上開前科資料及案卷是否全部存在於原確定
判決事實審訴訟案卷內而得考見，依刑事訴訟法第四百四十五條第二項準用同法第三
百九十四條之規定，非常上訴審自應就此依職權調查裁判之。本件被告甲○○於民國
八十八年十二月底之某日起，至八十九年二月十三日止，因連續施用第二級毒品安非
他命，經臺灣板橋地方法院板橋簡易庭於八十九年三月三十日，以八十九年度板簡字
第四九五號刑事簡易判決，論處連續施用第二級毒品罪刑（處有期徒刑五月，如易科
罰金以三百元折算一日），因未上訴於該院第二審之合議庭，而於八十九年五月一日
確定，有該案卷可稽，而原確定判決卷內所附之臺灣高等法院檢察署刑案紀錄簡覆表
復載明被告因違反毒品危害防制條例案件刻由臺灣板橋地方法院檢察署以八十九年毒
偵字第二三四號、第一一九四號受理偵查中。被告另於八十八年二月一日犯本件妨害
自由案件，經臺灣板橋地方法院檢察署檢察官以八十八年度偵字第一○一四七號起訴
書提起公訴，由臺灣板橋地方法院於八十九年十月三日，以八十九年度易字第四八九
號判決，論處被告共同意圖為自己不法之所有，以恐嚇使人將本人之物交付罪刑（處
有期徒刑七月，緩刑三年，另被訴傷害部分則為不受理之判決），於八十九年十二月
二十一日判決確定。則原審於八十九年十月三日判決時，被告已受上揭八十九年度板
簡字第四九五號判決宣告有期徒刑五月確定，本件犯罪時間雖在前，依法仍不得宣告
緩刑，原審對此已受有期徒刑之宣告確定而屬應於審判期日調查之證據，疏未調查，
誤認被告未曾受有期徒刑以上刑之宣告，除論處被告共同意圖為自己不法之所有，以
恐嚇使人將本人之物交付罪刑外，復誤用刑法第七十四條第一款之規定，併予宣告緩
刑三年，此顯於判決有影響，自屬判決違背法令。案經確定，非常上訴意旨，執以指
摘，洵有理由，惟原判決尚非不利於被告，應由本院僅將原判決關於宣告緩刑違背法
令部分撤銷，以資糾正。
據上論結，應依刑事訴訟法第四百四十七條第一項第一款前段，判決如主文。
中      華      民      國     九十     年      三      月    二十三    日
                              最高法院刑事第一庭
                                  審判長法官  施  文  仁
                                        法官  張  淳  淙
                                        法官  林  永  茂
                                        法官  蕭  仰  歸
                                        法官  張  清  埤
      右正本證明與原本無異
                                              書  記  官
中      華      民      國     九十     年      三      月    二十八    日


司法院資訊處製作；財團法人民間司法改革基金會備份。
